臺灣高雄地方法院行政訴訟判決
                                      110年度交字第129號
原      告  趙宏錦  
被      告  高雄市政府交通局

代  表  人  張淑娟  
訴訟代理人  蘇健義  
上列當事人間交通裁決事件，原告不服被告110年3月4日高市市
交裁字第32-BPD153975號裁決，提起行政訴訟，本院判決如下：
    主  文
原告之訴駁回。
訴訟費用新臺幣參佰元由原告負擔。
    事實及理由
一、程序事項：本件為交通裁決事件，依兩造所述各節及卷內資
    料所示，本件事證已臻明確，本院認無經言詞辯論之必要，
    爰依行政訴訟法第237 條之7 之規定，不經言詞辯論而為判
    決。
二、事實概要：
    原告駕駛其所有之MTG-1751號普通重型機車（下稱系爭機車
    ）於109年8月7日18時24分，在凱旋四路與中華五路口，因
    「非遇突發狀況，在行駛中任意驟然減速」交通違規，經民
    眾檢具行車紀錄器影像資料向警政機關提出檢舉，由高雄市
    政府警察局交通警察大隊（下稱舉發機關）警員余若涵查明
    違規屬實後逕行舉發，填製第BPD153975號舉發違反道路交
    通管理事件通知單（下稱舉發通知單）。原告不服舉發提出
    陳述並聲請裁決，被告洵依據道路交通管理處罰條例（以下
    稱處罰條例）第43條第1項第4款、第24條第1項第3款、第63
    條第1項第3款暨違反道路交通管理事件統一裁罰基準及處理
    細則（以下稱處理細則）第45條規定開立110年3月4日高市
    交裁字第32-BPD153975號裁決（下稱原處分），裁處原告「
    罰鍰新臺幣（下同）12,000元整，記違規點數3點，並應參
    加道路交通安全講習」。原告不服，遂提起本件行政訴訟。
三、原告主張：
    原告行駛於機慢車道，路權應為機車優先，原告超車造成檢
    舉人不滿而在後狂按喇叭，大聲咆哮逼車，原告超車後因而
    回以不雅手勢，檢舉人暴怒，急速右轉駛入機車道，作勢欲
    衝撞原告，原告因道路施工縮減路寬，無處躲避，直覺性命
    受到威脅，為避免車速太快，撞擊時無法自機車上跳開，躲
    避碾壓，因而降速，此非任意驟停。原告調閱影像光碟，發
    現音源已遭消除，無法還原檢舉人當時情緒及狂按喇叭、大
    聲咆哮、引擎轟轟巨響等情。惟見原告於光碟畫面時間18：
    54：50由凱旋路轉進中華路歷時6秒，檢舉人瞬間加速達原
    告車尾僅用2秒，若當時原告車速為時速30公里，檢舉人車
    速即為時速90公里，顯見原告當時係遭檢舉人車輛作勢追撞
    。原告為免受到危脅而降速以便可隨時採取跳車躲避車禍，
    故非無故意驟停。此外檢舉人之監視設備是否取得定期檢驗
    合格之證書，未見被告提供檢驗合格文件，即屬可疑，被告
    以原處分逕予裁處，係屬有誤等語，並聲明：原處分撤銷。
四、被告則以：
  ㈠本件違規事實，有高雄市政府警察局前鎮分局110年5月3日高
    市警前分交字第11071376700號函、110年1月27日高市警前
    分交字第10974344300號函、110年2月17日高市警前分交字
    第11070490100號函及採證光碟附卷可稽。故原告之違規事
    實，洵堪認定。
　㈡原告雖辯稱「原告超車造成檢舉人不滿而逼車，因受到危脅
    而降速，非任意驟停」云云。然檢視採證影片(無聲音)可見
    :畫面時間18:24:49-原告車輛由內側車道向右橫切轉往中華
    五路方向時，煞車燈亮起，兩車距離相當接近，雙方似有行
    車糾紛發生、18:24:56-中華五路前方道路右側施工，尚無
    車況發生，非遇突發狀況時，原告仍持續亮起煞車燈減速慢
    行，後原告駛離…影片結束。可證原告先由內側車道快速切
    入檢舉人車輛前方且驟然減速後右轉，並持續減速緩行，顯
    已妨害檢舉人之行駛動線，對檢舉人而言，實屬難以預測之
    突發情形，著實令人措手不及，倘應變不及撞擊系爭車輛，
    或因閃避致撞擊其他使用道路之車輛或人員，其他使用道路
    之車輛或人員將難予及時應變，足以使其他使用道路之車輛
    或人員倒地、翻滾、彈撞，亦足以使發生撞擊之車輛駕駛人
    、乘客致生受傷死亡之結果，此足對他人生命產生極其嚴重
    危害之結果，為一般具有常識之成年人所得預見，遑論通過
    考驗而領有駕駛執照之原告。又原告此種駕駛方式顯已超出
    一般用路人對其行車動線之合理期待，自應依處罰條例第43
    條第1項第4款予以裁罰。是原告於前揭時間、地點確有「非
    遇突發狀況，在行駛中任意驟然減速」之違規行為，被告據
    以裁處，洵無不合等語，資為抗辯，並答辯聲明：原告之訴
    駁回。
五、本院之判斷：　
  ㈠按「汽車駕駛人，駕駛汽車有下列情形之一者，處新臺幣6,0
    00元以上24,000元以下罰鍰，並當場禁止其駕駛：…四、非
    遇突發狀況，在行駛途中任意驟然減速、煞車或於車道中暫
    停。…」、「汽車駕駛人違反第1項、第2項規定者，應接受
    道路交通安全講習」、「汽車駕駛人，有下列情形之一者，
    應接受道路交通安全講習：…三、有第43條規定之情形。」
    、「、汽車駕駛人有下列各款所列條款之一者，除依原條款
    處罰鍰外，並予記點：…三、有43條…情形之一者，各記違規
    點數3點。」處罰條例第43條第1項第4款、第5項前段、第24
    條第1項第3款、第63條第1項第3款定有明文。另道路交通安
    全規則第94條第2項規定：「汽車除遇突發狀況必須減速外
    ，不得任意驟然減速、煞車或於車道中暫停。前車如須減速
    暫停，駕駛人應預先顯示燈光或手勢告知後車，後車駕駛人
    應隨時注意前車之行動。」。
  ㈡經查，原告有事實概要欄所載之交通違規行為一節，有被告
    提出之舉發通知單、高雄市政府警察局前鎮分局110年5月3
    日高市警前分交字第11071376700號函、110年1月27日高市
    警前分交字第10974344300號函、110年2月17日高市警前分
    交字第11070490100號函(含原告109年12月21日陳述單)等影
    本及採證光碟各乙份等附卷可稽，且本院勘驗上開採證光碟
    結果為：「畫面時間18:24:43- 檢舉人車輛行駛於凱旋四路
    外側車道，右轉箭頭綠燈亮起，車輛依序通行、18:24:49- 
    原告車輛由畫面左方出現，行駛於內側車道向右轉往中華五
    路方向，在18：24：50原告從檢舉人車輛左側車道竄出，橫
    過檢舉人車輛車頭後右轉，於18：24：52，原告機車超前後
    伸出左手，一邊右轉，一邊伸出左手，單手騎車，檢舉人車
    輛也同樣右轉行駛外側駛入機慢車道，原告車輛前方沒有緊
    鄰的機車卻突然煞車，18：24：57煞車燈亮起緩慢行駛，18
    ：24：59回頭張望檢舉人車輛緩慢行駛，一直到18：25：01
    才加速離去，期間原告車輛前方均無機車。」，有調查證據
    筆錄一份在卷可查。足認原告於車道前方無其他車輛或突發
    狀況之情況下，以「在行駛中驟然煞車」方式，意圖迫使行
    駛在後之檢舉人煞車減速，已妨害檢舉人之行駛動線，倘檢
    舉人應變不及撞擊系爭機車，或因閃避致撞擊其他使用道路
    之車輛或人員，極易致使道路之車輛或人員倒地、翻滾、彈
    撞，而生重大危害於交通安全。
　㈢原告雖主張其係緩慢行駛，並非疾駛，無危害交通安全之虞
    ，且在後之檢舉人因不滿原告超車，而大聲咆哮、暴怒、引
    擎聲大作，車輛車速甚快，似欲追撞原告，其為方便跳車，
    躲避追撞而減速，非屬無故驟然減速或驟停云云。惟查，本
    院檢視上開採證光碟勘驗內容顯示，原告係在多車道右轉彎
    ，不先駛入外側車道，即逕自自內側車道急速橫越行駛外側
    車道之檢舉人車輛，所為已違反處罰條例第48條第1項第4款
    規定，並經舉發機關舉發，被告以110年3月4日高市交裁字
    第32-BPD153294好裁決書予以裁處外（此部分業據原告撤回
    起訴），影片內容也顯示原告騎乘系爭機車未保持安全距離
    急切入檢舉人車輛前方，並於機車右轉過程中，以右手握機
    車手把，單手騎車，左手伸出比出不雅手勢，此時檢舉人車
    輛也同樣右轉行駛外側駛入機慢車道，原告於車輛前方沒有
    緊鄰機車之情形下卻突然煞車，影片時間18：24：57煞車燈
    亮起緩慢行駛，18：24：59回頭張望檢舉人車輛緩慢行駛，
    一直到18：25：01才加速離去，期間原告車輛前方均無其他
    機車行駛。有上開勘驗筆錄可稽，顯見因原告之違法超車行
    為，使原告與檢舉人發生不快固屬無疑，檢舉人因而大聲咆
    哮，或有可能，但影片內容並無檢舉人車輛快速向前行駛後
    又驟停之出衝撞畫面，此與原告所為檢舉人作勢欲衝撞之主
    張即屬不合。原告雖主張原告於光碟畫面時間18：54：50由
    凱旋路轉進中華路歷時6秒，檢舉人瞬間加速達原告車尾僅
    用2秒，若當時原告車速為時速30公里，檢舉人車速即為時
    速90公里云云。惟查，原告當時係單手騎車右轉，過程中又
    比不雅手勢又回頭張望檢舉人車輛，又煞停、減速等，故花
    費較多秒數始進入中華路慢車道，尚不能因此即推定檢舉人
    係以時速60公里速度追至原告車後，況檢舉人無作勢追撞畫
    面，已如前述，故原告上開推測之主張，無法證明屬實，不
    足採信。
  ㈣原告另主張其與檢舉人發生不快，所為之減速或驟停係為預
    備跳車以防碰撞云云。惟檢舉人並無作勢衝撞原告機車行為
    ，已如前述，且駕駛人行車之際若發生糾紛，應依道路交通
    安全規則第94條第2項規定：「汽車除遇突發狀況必須減速
    外，不得任意驟然減速、煞車或於車道中暫停。前車如須減
    速暫停，駕駛人應預先顯示燈光或手勢告知後車，後車駕駛
    人應隨時注意前車之行動。」處理，準此，原告如認有要求
    檢舉人停車處理之必要，依前揭道路交通安全規則第94條第
    2項規定，應預先顯示燈光或手勢告知後車。原告未採取上
    開措施，即逕行以任意驟然減速、煞車或於車道中暫停之駕
    駛行為，逼迫本件檢舉人之車輛停駛，其駕駛行為顯非適法
    ，自不能以此作為違規免責之事由。
　㈤原告另主張檢舉人之監視設備是否取得檢驗合格之證書係屬
    可疑云云。惟查，處罰條例第7條之1規定「對於違反本條例
    之行為者，民眾得敘明違規事實或檢具違規證據資料，向公
    路主管或警察機關檢舉，經查證屬實者，應即舉發」，此項
    由民眾檢舉，提供員警查證之線索，尚無對外發生何法律效
    果，須經主管或警察機關查證屬實，始得舉發，進而對外發
    生法律效果。又度量衡法、度量衡器檢定檢查辦法並未規範
    民眾自行裝設之行車紀錄器須經由國家專責機關檢定合格後
    加以使用或定期檢測，故原告所述，顯與現行法規不合。另
    採證影片畫面係錄影設備之機械作用，乃真實保存當時錄影
    之連續內容所得，再由檢舉人將影片傳送警政機關，並非憑
    人之記憶轉述或事後排演而成，且與本案違規具事實關連性
    ，並經員警檢視無誤，其影像尚無偽造或變造之疑，內容亦
    屬合理、正常，自得作為本件是否為合法裁決之憑據。復查
    原告前揭109年8月7日之違規行為，係由檢舉人於違規人行
    為終了日（109年8月7日）起7日內（檢舉日：109年8月7日
    ）檢具科學儀器取得之行車紀錄器影片，向警政機關提出檢
    舉，經舉發機關查證屬實而逕行舉發，則本件舉發程序於法
    即無不合。是以原告上開主張，為無理由，不足採信。
  ㈥綜上所述，原告於上揭時、地確有「非遇突發狀況，在行駛
    中任意驟然減速」之違規行為，事證明確，堪以認定。被告
    據以裁處如原處分所示，核無違誤。原告徒執前詞，訴請判
    決撤銷原處分，應予駁回。
六、本件判決基礎已臻明確，兩造其餘之攻擊防禦方法及訴訟資
    料經本院斟酌後，核與判決不生影響，無一一論述之必要，
    併予敘明。
七、本件第一審裁判費為300元，應由原告負擔，爰確定第一審
    訴訟費用額如主文第2項所示。
據上論結，本件原告之訴為無理由，依行政訴訟法第237條之8第
1項、第98條第1項前段，判決如主文。
中　　華　　民　　國　 111　　年　　2 　　月　　25　　日
                  行政訴訟庭　法　官　吳文婷
上為正本係照原本作成。
如不服本判決，應於判決送達後20日內，向本院提出上訴狀並表
明上訴理由（原判決所違背之法令及其具體內容或依訴訟資料可
認為原判決有違背法令之具體事實），其未載明上訴理由者，應
於提出上訴後20日內向本院補提理由書（上訴狀及上訴理由書均
須按他造人數附繕本，如未按期補提上訴理由書，則逕予駁回上
訴），並應繳納上訴裁判費新臺幣750元。
中　　華　　民　　國　　111 　年　　2 　　月　　25　　日
                              書記官  洪嘉慧